臺灣高等法院刑事判決
111年度原上訴字第64號
上  訴  人  林暐育
即  被  告          

選任辯護人  喬政翔  律師(法扶律師)          
上列上訴人因殺人未遂案件，不服臺灣基隆地方法院110年度原
訴字第6號，中華民國110年12月29日第一審判決（起訴案號：臺
灣基隆地方檢察署110年度偵字第1421號，移送併辦案號：111年
度軍偵字第9號）本院判決如下：
    主    文
上訴駁回。　　
    犯罪事實
一、林暐育與施松平素不相識。民國110年2月27日晚間11時許，
    在基隆市○○區○○路000號「好樂迪KTV」510號包廂與李家成
    、許嘉麒、林辰威、高健華、曾竣凱及曾竣皓聚會（李家成
    等6人均於110年度軍偵字第21號另案偵辦）期間李家成偶遇
    友人黃寧儀，因而前往黃寧儀與施松平等人聚會之404號包
    廂聊天。李家成因細故與施松平發生爭吵，次日凌晨4時許
    ，李家成電話聯繫許嘉麒陪同前往404號包廂談判。當時許
    嘉麒與林暐育、高健華、林辰威、曾竣凱及曾竣皓已聚會結
    束搭乘電梯到達1樓準備離去，因接獲李家成電話，6人折返
    4樓與李家成會合。李家成先進入404號包廂要求施松平出來
    談判，施松平不肯，雙方於404號包廂互相叫囂。林暐育、
    林辰威、高健華、曾竣凱及曾竣皓見狀，接連進入404號包
    廂，起初由李家成、曾竣凱徒手毆打施松平；林暐育見狀一
    時氣忿，可預見以具有殺傷力利刃刺入人體左上背有重要器
    官部位，將造成他人死亡，仍基於殺人之不確定故意，自隨
    身腰包取出其所有潛水刀1把，朝施松平身體左側及左背部
    刺入數刀，致施松平創傷性氣血胸、上臂開放性傷口、左側
    胸壁穿刺傷併左上肺葉損傷、左上臂穿刺傷併橈神經、二頭
    肌及三頭肌損傷。幸經張峻瑋將施松平送醫救治，而未發生
    死亡結果。好樂迪KTV工作人員迅速報警，經警調閱監視器
    錄影紀錄循線查獲。
二、案經施松平訴由基隆市警察局第二分局報請臺灣基隆地方檢
    察署檢察官偵查起訴。
    理    由
一、證據能力：
(一)被告以外之人於審判外之陳述，雖不符前4 條規定，而當事
    人於審判程序同意作為證據，法院審酌該言詞或書面陳述作
    成之情況，認為適當者，得為證據。當事人、代理人或辯護
    人於法院調查證據時，知有第159條第1項不得為證據之情形
    ，而未於言詞辯論終結前聲明異議者，視為有前項同意。刑
    事訴訟法第159條之5第1項、第2項明文規定。被告以外之證
    人於警詢、偵查之陳述，經依法踐行調查證據程序，檢察官
    、被告及辯護人均知有該證詞，而不爭執各項證據之證據能
    力，且未於言詞辯論終結前聲明異議，審酌證人筆錄作成之
    情況，並無在非自由意志情況下所為陳述，認為適當，依刑
    事訴訟法第159條之5第2項規定，具有證據能力。
(二)其餘憑以認定犯罪事實之非供述證據，查無違反法定程序取
    得之事實，依同法第158條之4規定反面解釋，均有證據能力
    。
二、被告對事實經過不爭執，坦承持刀刺告訴人施松平；但否認
    殺人，辯解略稱：我只是意氣用事的傷害，沒有要殺他。
三、認定犯罪事實所憑證據及理由：
(一)被告於上述時、地，因李家成與施松平發生口角而從腰包取
    出潛水刀刺入施松平身體，致施松平遭受前述傷勢的事實，
    已經被告坦承，核與施松平之指述（偵卷第357至359、247
    至255頁）證人李家成、許家麒、林辰威、高健華、曾竣凱
    、曾竣皓、黃寧儀、張峻瑋、王宣惟、王惟瑩、初元萱、田
    翊妡及徐富林證述大致相符（偵卷第19至23、29至33、35至
    39、41至45、47至52、61至66、67至68、69至71、73至75、
    77至78、79至80頁、81至82、175至189、199至205、247至2
    55、361至366頁）並有監視錄影截圖、基隆市警察局第二分
    局信義所扣押筆錄、扣押物品目錄表、扣押物品收據、職務
    報告、現場勘查報告及現場照片、基隆市警察局第二分局11
    0年3月25日基警二分偵字第1100204487號函、基隆市警察局
    110年3月22日基警保字第1100002183號函、基隆市警察局刀
    械鑑驗小組紀錄表、照片、本院刑事勘驗筆錄及監視錄影擷
    圖（偵卷第25至27、87至90、91、93、95、101至103、105
    至107、213、215至217、227、229、231、233至234頁，原
    審卷第65至76-47頁）及潛水刀1把扣案可證。施松平遭被告
    以刀刺殺，傷勢如上所述；尤其刀械穿刺深及肺臟，造成重
    要臟器出血性休克，幸經緊急開刀止血，目前恢復良好，左
    上臂傷勢部分橈神經及上臂肌肉損傷，術後需長期復健治療
    ，有長庚醫療財團法人基隆長庚紀念醫院診斷證明書、施松
    平傷勢照片、110年4月28日長庚院基字0000000000號函及施
    松平病歷光碟可憑（偵卷第97、99、315頁，原審卷第81頁
    及證物袋）。
(二)依施松平、張峻瑋及其他在場人陳述，顯示被告於李家成等
    人與施松平發生口角及肢體衝突時，因張峻瑋自右側抱住保
    護施松平，被告於混亂中抽刀刺入施松平左臂、左後背數下
    ，然後收刀與眾人離開現場，事後被告並未主動報警。被告
    辯稱沒有殺人犯意；經查：
 1、施松平於警詢陳述：我去上廁所回來在404包廂門口不小心
    撞到李家成，雙方互看一眼後，過了5分鐘李家成與6名友人
    就衝上來打我，我趕快退到沙發上，用雙手抱著頭保護，張
    峻瑋上前抱著我的身體保護我，其他人用口頭勸阻對方不要
    動手，但對方那群人仍然持續動手打我的頭部與上身，在包
    廂內互相推擠整個過程約5分鐘，過程中我有感覺有人持東
    西刺我的左手臂1次，後背刺了3次，但我沒有看見武器或刀
    子，頭戴迷彩帽、身著黑上衣的男子有看見他進來打我，但
    是如何打傷我，我沒有看到。偵訊時證稱：我去上廁所回來
    ，開門時李家成在跟別人講話手不小心打到我，我就看李家
    成，李家成也沒有跟我道歉，我繼續在包廂跟朋友聊天喝酒
    ，後來過沒多久就一群人衝進來404包廂用手腳打我，我站
    在沙發上，張峻瑋想掩護我逃出包廂，但對方人太多我們逃
    不出去，當時張峻瑋在我的右側保護我，被告就從我的左側
    面用刀刺入，當下有感覺到一陣劇痛，我當時是喝了10多瓶
    啤酒是酒醉狀態，但尚有意識（偵卷第247至249、357至
　　359頁）。
 2、張峻瑋於警詢供稱：110年2月28日凌晨4時許，李家成打開
    門進入包廂內，對著施松平罵髒話，之後就看大約5人進入
    包廂內，一進來就同時動手打施松平，我抱住施松平防止雙
    方打起來，在包廂內衝突約3分鐘，之後那群人離開，我看
    到施松平身上都是血。偵訊時供稱：因為李家成認識黃寧儀
    ，所以凌晨3點多時黃寧儀把李家成叫進404包廂，中間我去
    上廁所，回來看到施松平臉色很臭，問施松平說李家成的手
    打到他，告訴人就瞪了李家成，後來沒多久李家成就先開門
    ，數人衝進包廂打施松平，我起初有幫施松平擋住衝過來的
    人，後來我看到施松平一直被打、背後沒有掩護，就抱著告
    訴人右邊保護他，當下我沒有看到任何人攜械，是等到林暐
    育等人出去後，才注意到施松平手部有血，且因為施松平背
    上的傷口被衣服蓋住，是等到送醫後才發現的，我們當下馬
    上幫告訴人止血，並叫包廂內其他人叫救護車，後來警察就
    來了（偵卷第81至82、250至252頁）。
 3、在場其他人李家成、許嘉麒、林辰威、高健華、曾竣凱、曾
    竣皓及黃寧儀於警詢、偵查之陳述；王宣惟、王惟瑩、初元
    萱、田翊妡與徐富林於警詢供述，均僅見其等或僅陳述自己
    參與毆打施松平的行為，或陳述在旁觀看但現場情勢混亂、
    人數眾多，沒看清楚誰出刀攻擊施松平。符合混亂場景的常
    情及經驗事實。
(三)現場404包廂未設置監視器，無從紀錄還原被告攻擊施松平
    的實際動作與經過；然而404包廂外走廊監視錄影紀錄顯示
    ：被告先站在包廂門口觀看，左手持續放置在腰包上，之後
    左手即持銀色長條物（應是扣案潛水刀）放置於右手，並進
    入包廂，停留包廂的時間僅20秒，離開時一邊移動一邊將銀
    色長條物舉高觀看，消失於畫面；然後又第2次靠近包廂在
    外觀看又進入包廂約5秒，之後與其他男子拉扯後出來繼續
    觀看包廂內情形，最後與友人一同離去。電梯監視錄影 紀
    錄顯示：行為後，被告與友人一同搭乘電梯，曾將銀色長條
    物拿出展示予同行友人觀看並對話（原審勘驗筆錄第66至68
    頁）另自KTV內多處拍攝到被告的數段影片中，均未見被告
    有搖頭晃腦、步履蹣跚、行動緩慢或行向歪斜等酒醉情狀。
    足認被告之行動與一般精神正常之人無異。
(四)殺人未遂與傷害之區別，應以實施加害時有無殺意為斷。不
    能因與被害人無深仇大恨，即認無殺人故意；被害人受傷程
    度，雖不能據為認定有無殺意之唯一標準，但加害人下手情
    形，於犯意審究不失為重要參考資料；殺意有無雖不以兇器
    種類及傷痕多少為絕對認定標準，但加害人下手部位、用力
    程度，仍可藉為判斷有無殺意的依據（最高法院74年度台上
    字第6585號、84年度台上字第3179號、87年度台上字第3123
    號判決參照）刑法第13條所稱之故意並不限於直接故意（確
    定故意）並包括間接故意（不確定故意）。被告持以刺殺施
    松平之潛水刀，雖非屬槍砲彈藥刀械管制條例管制刀械；但
    刀鋒銳利，長21.5公分，刀刃10公分，有刀套，需按壓才能
    將刀身抽出，已經原審勘驗明確（原審卷第55頁）顯然具殺
    傷力。人之左胸背，要害之處，其內有心臟、肺臟等重要臟
    器，均為人體生命中樞部位，構造脆弱，且不堪外力重刺擊
    ，倘因受銳利刀刃刺殺，極易造成出血過多、心跳停止、血
    腫壓迫肺臟內支氣管導致氣血胸、窒息等足以造成死亡結果
    的危險，核屬眾所周知的事實。被告自述高職畢業，行為時
    年滿00歲，智識健全成年人，雖飲酒但毫無陷於泥醉而喪失
    認知能力、辨識能力降低之刑法第19條事由已如前述，當具
    有此常識。施松平既已以手護住頭部，高站於沙發之上，受
    被告及其他友人圍毆下，處於人數劣勢，已無任何還手能力
    ，被告於混亂中，尚可針對施松平無友人張峻瑋環抱庇護的
    左側（即左上臂、左後背）接連刺入數下，顯然並非隨手盲
    刺。施松平左後背傷口甚深，深及肺葉，流血甚多，有404
    包廂沙發血跡照片為憑（偵卷第313頁）施松平經緊急送醫
    ，曾經基隆長庚醫院於同日發出病危通知（原審證物袋光碟
    所附施松平病歷資料）施松平顯有生命危險，所受傷勢極為
    沉重，未發生不幸的結果，實因醫療搶救得宜，並非得以據
    此反推施松平遭被告刺殺，無發生死亡結果的可能性。被告
    攻擊施松平之後，與友人從容離去，常情潛水刀必然已沾滿
    血跡，被告竟於走廊、電梯均高舉潛水刀觀看並展示予友人
    觀覽，確認其刺殺施松平已然成功得手；審酌被告與施松平
    本無深仇大恨，僅因李家成偶然與施松平發生衝突而情緒激
    動，應無直接故意殺害施松平的動機；然而被告能預見持利
    刃往施松平左後背刺去，有可能發生施松平重要器官受傷因
    而死亡，竟仍基於其行為有可能導致施松平死亡，仍不違背
    其本意，持刀猛刺施松平左後背，被告基於殺人之不確定故
    意之犯意與犯行，可以認定。事證明確，應依法論科。
四、論罪：　　　　
(一)核被告所為，係犯刑法第271條第2項、第1項殺人罪未遂。
    依刑法第25條第2項規定減輕其刑。
(二)被告殺人未遂犯行雖已審認；然持刀攻擊時間甚短，酒後衝
    動，相較於其他逞兇鬥狠、殘暴的殺人情節，程度上尚有不
    同；雖然被告否認具有殺人犯意；但坦承持刀攻擊施松平的
    客觀事實，已與施松平達成調解，與其他同行之人連帶賠償
    施松平新臺幣（下同）170萬元（目前已依約履行150萬元）
    施松平並於110年12月20日向原審撤回告訴(僅具有陳述原諒
    之意的效力)有原審調解筆錄、刑事撤回告訴狀、辯護人所
    提刑事陳報狀可憑（原審卷第221至222、239、241至247頁
    ）被告已盡相當努力彌補過錯，所幸施松平傷勢，尤其肺臟
    部分恢復良好，左上臂可藉由復健治療。被告既經身受重創
    的施松平原諒，對所犯法定刑死刑、無期徒刑或10年以上有
    期徒刑之重刑，雖得依未遂規定減輕其刑並科以最低刑度有
    期徒刑5年，應認得再給予法之寬諒，依刑法第59條遞減其
    刑。　　
五、維持原判決駁回上訴之理由：
(一)原審同認被告觸犯刑法第271條第2項、第1項殺人罪未遂，
    審酌被告承認持潛水刀刺入施松平左上臂、左後背數下的客
    觀行為；但否認具有殺人犯意之犯後態度，與施松平素不相
    識並無怨隙，對施松平之生命、身體造成危害及心靈難以抹
    滅的陰影；惟念被告僅有酒駕判處拘役40日之前案紀錄，有
    本院被告前案紀錄表可憑，素行尚可，已與施松平達成調解
    等情如前所述，參酌被告陳述之智識程度、經濟生活狀況等
    一切情狀，量處有期徒刑2年6月，並敘明扣案潛水刀1把屬
    被告所有，供犯罪所用，已經被告坦承（原審卷第55頁）依
    刑法第38條第2項前段規定，宣告沒收。原判決第1、7頁關
    於不確定故意之用語，雖略不精確，但認事用法之論述核心
    並無違誤且已量處最低刑度，應予維持。
(二)被告冀望藉由和解、賠償，得以變更為輕罪傷害罪名；然而
    雖然有所謂人非聖賢孰能無過、浪子回頭金不換，卻也存在
    一失足成千古恨，一如刑事訴訟的程序瑕疪，有可以補正，
    也有不得補正事項。持21公分長，刀刃10公分利刃戳刺人體
    ，穿過胸腔刺入肺臟，常人遭受此等攻擊，陳述：「他拿刀
    殺我！」核屬必然的描述；被告若易地而處是否會認為對方
    不具有殺人犯意，或應捫心自問。寧信被告的確已經後悔。
    人生過錯有時後悔莫及。被告所為並非殺人罪的最輕情節(
    原判決第7頁第12至14行）但是被告事後積極努力達成的修
    補作為，已經為被告爭取到刑法59條「酌」減刑罰的規定，
    能與第25條第2項同有刑法第66條前段之最大減刑幅度的法
    律效果，且依法定刑最低度刑10年有期徒刑向下遞減2次，
    判處最低刑度2年6月有期徒刑。被告上訴仍然否認具有殺人
    犯意、請求從輕量刑，並無更積極有利的事證，不足以推翻
    原判決，核無理由，應予駁回。
據上論斷，依刑事訴訟法第368條，判決如主文。
本案經檢察官何治蕙提起公訴及移送併辦，檢察官蔡麗清到庭執
行職務。
中　　華　　民　　國　　111 　年　　6 　　月　　16　　日
  　　　　　　　　　刑事第十四庭審判長法　官  黃斯偉
  　　　　　　　　　　　　　　  　　  法　官  許泰誠 
    　　　　　　　　　　　　　　  　  法　官  郭豫珍
以上正本證明與原本無異。
如不服本判決，應於收受送達後20日內向本院提出上訴書狀，其
未敘述上訴之理由者並得於提起上訴後20日內向本院補提理由書
（均須按他造當事人之人數附繕本）「切勿逕送上級法院」。
                                      書記官  葉書豪
中　　華　　民　　國　　111 　年　　6 　　月　　16　　日